【裁判字號】    89,簡上,162
【裁判日期】    890705
【裁判案由】    給付價金
【裁判全文】
臺灣高雄地方法院民事判決  八十九年度簡上字第一六二號
    上  訴  人    甲○○
    被  上訴人    乙○○
右當事人間請求給付價金事件，上訴人對於中華民國八十九年三月十五日本院高雄簡
易庭八十八年度雄簡字第一七三二號第一審判決提起上訴，本院判決如左：
    主  文
上訴駁回。
第二審訴訟費用由上訴人負擔。
    事  實
甲、上訴人方面：
  一、聲明：(一)原判決廢棄。(二)右廢棄部，被上訴人在第一審之訴駁回。(三)第一、二
      審訴訟費用由被上訴人負擔。
  二、陳述：除與原審判決書所載者相同茲予引用外，補稱：
    (一)查「富祥裝訂廠」並非於民國八十六年底結束營業。此由被上訴人於原審提出
      並附卷之七紙「富祥」請款單，期間自八十六年九月至八十七年三月之李秀香
      簽名可見證人徐志明、翁綿之證詞係偽證不足採信。不足為系爭六張請款單
      為期間上之推定證據。
    (二)至於系爭六張請款單之『威龍』簽名，係因上訴人受雇於李秀香經營之「富祥
      裝訂廠」就經手事項代為簽名。此從系爭六張請款單並無「偉捷裝訂廠」之名
      義可見上訴人並非系爭欠款之訂製人。
    (三)按李秀香經營之「富祥裝訂廠」因經營不善於八十七年六月結束營業。雙方即
      於八十七年六月間由李秀香與乙○○當面會帳，李秀香共欠訂製款新台幣（下
      同）壹拾捌萬元並由李秀香簽發面額貳萬元之本票九張交付乙○○即被上訴人
      執有。但當時李秀香忘記收回所有簽單。其後因本票未如期兌現，被上訴人乃
      持六張由甲○○代為簽名之請款單，訴請給付。此項請求不但金額不符，且請
      求對相錯誤，應係當事人不適格。
    (四)上訴人經營之「偉捷裝訂廠」於八十七年四月八日取得營業登記實際開業則在
      八十七年七月，且從未與被上訴人有任何生意上往來。由此可見系爭六張請款
      單之訂製日期自八十六年十月至八十七年四月間止，係在「富祥裝訂廠」之營
      業期間內，系爭六張請款單之簽名，僅係受雇人就經手事項代為簽名，並不負
      訂製人之付款責任。
    (五)抑且本件判決後因判決內容與事實完全不符，李秀香憤而與被上訴人連絡，責
      問為何找不相干之甲○○請求付款﹖被上訴人則以只要你李秀香清償十八萬元
      本票款就放過甲○○。可見原審未察實情即於判決。由上述可見上訴人並非系
      爭欠款之債務人。
    (六)全錄補習班稿件是其拿給被上訴人製作，但當時其在印刷場工作，其姐姐應該
      已經清償這部分款項；請款單六紙中只有八十六年十月份為其所簽，其他不是
      。
  三、證據：援用原審之立證方法。
乙、被上訴人方面：
  一、聲明：求為判決駁回上訴，第二審訴訟費用由上訴人負擔。
  二、陳述：除與原審判決書所載者相同茲予引用外，補稱：
      上訴人與其姐姐李秀香所經營者並非同一家裝訂廠，原審時業已提出上訴人與
      李秀香所簽之本票，本件確實是上訴人應給付之價金；因是上訴人向其訂作，
      並拿全錄補習班之稿件指示其製版。
  三、證據：援用原審之立證方法，另提出全錄補習班稿件一份為證。
    理  由
一、本件被上訴人起訴主張：上訴人自民國八十六年十月間起，陸續向被上訴人所經
    營之製版所訂製書籍版面，至八十七年四月間止，金額共計為新臺幣二十八萬一
    千八百五十元未經上訴人給付，屢經催討，上訴人皆置之不理，為此，求為命上
    訴人給付前開價款及自起訴狀繕本送達翌日起至清償日止，按法利率計算之利息
    之判決。上訴人則以：向被上訴人訂製版面者為其姊李秀香所經營之富祥裝訂廠
    ，其僅係受僱在裝訂廠工作，而代為簽收，故本件價款應由其姊負責等語，資為
    抗辯。
二、本件被上訴人主張之事實，業據其提出全錄補習班稿件、請款單六張附卷為證，
    上訴人以前開情詞置辯。則本件兩造之爭點在於(一)請款單六張上之簽名是否為上
    訴人所簽﹖(二)系爭六紙請款單之製版工作，被告是否為訂製人而應負付款之責？
    (三)請款單之金額上訴人是否已清償﹖經查：
  (一)上訴人辯稱請款單六紙中只有八十六年十月份為其所簽，其他不是等語，惟查上
    訴人於原審已自認「我是因要由我核對，我才在估價單上簽名的」（見原審卷第
    四十九頁），是上訴人上開於本院所為之抗辯，顯係事後卸責之詞，不足採信，
    上開請款單六紙上「李威郎」、「郎」之簽名，應為上訴人所簽無訛。
  (二)被上訴人製版後交貨之地點為富祥裝訂廠之地址，且富祥裝訂廠曾由李秀香經營
    ，然其後上訴人亦在同址經營相同事業，並更名為偉捷裝訂廠等情，此有被上訴
    人提出之偉捷裝訂廠名片一張附於原審卷內為證，核與李秀香證述相符，亦為兩
    造所不爭執。另證人徐志明證稱：八十六年初，在舊曆年前上訴人父親所宴請之
    尾牙宴中，上訴人父親曾當場向大家宣布，富祥裝訂廠以後由上訴人經營並將更
    名為偉捷裝訂廠，請大家繼續支持等語；證人翁綿亦證稱：伊自八十一年起在
    富祥裝訂廠工作，受僱於李秀香，到八十六年底為止，現在則在偉捷裝訂廠工作
    等語。由上可知，上訴人縱曾受僱於其姊李秀香在裝訂廠工作，然其至少應自八
    十六年底起，已有自為經營前開裝訂廠之事實。而系爭六張請款單其期間為八十
    六年十月起至八十七年四月為止，其上「公司寶號」又均記載為「威龍」，上訴
    人對此則亦自承：「威龍」係伊台語之名稱等語，再請款單上「客戶簽章」亦係
    上訴人所親簽，此亦如前述，參諸約同時期由李秀香所簽名之請款單，伊「公司
    寶號」則均記載為「富祥」，此有被上訴人提出之八十六年九月起至八十七年三
    月止之李秀香簽名之請款單七紙附於原審卷內可稽，則本件被上訴人所主張之系
    爭六紙請款單，係上訴人為自己經營而以自己名義向被上訴人所訂製之事實應可
    信為真實。
  (三)上訴人又辯稱全錄補習班稿件雖為其拿給被上訴人製作，但當時其在李秀香之印
    刷場工作，李秀香應該已經清償這部分之款項等情，惟證人即上訴人之姊李秀香
    於原審經訊問如何與被上訴人結帳時陳稱，月結，被上訴人開估價單來請款；又
    於提示上開請款單並訊問被上訴人是否拿這些請款單向妳請款時，即答稱不是（
    見原審卷第四十七頁背面），顯見系爭請款單六張並非被上訴人持向李秀香請款
    之估價單，即系爭請款單六張之款項尚未清償，至為灼然。
三、綜上所述，本件被上訴人主張上訴人自八十六年十月間起，陸續向被上訴人所經
    營之製版所訂製書籍版面，至八十七年四月間止，金額共計為二十八萬一千八百
    五十元未經上訴人給付應為可採，上訴人所辯均為無可取。從而，被上訴人請求
    上訴人給付製版費共二十八萬一千八百五十元及自起訴狀繕本送達之翌日即八十
    八年四月十一日起至清償日止，按法定利率計算之利息為有理由，應予准許。是
    則原審判決上訴人如數給付，於法並無不合。上訴意旨指摘原判決不當，求予廢
    棄改判，為無理由，應予駁回其上訴。
四、因本案事證已臻明確，兩造其餘主張陳述及所提之證據，均毋庸再予審酌，附此
    敘明。
五、據上論結，本件上訴為無理由，依民事訴訟法第四百三十六條之一第三項、第四
    百四十九條第一項、第七十八條，判決如主文。
中    華    民    國    八十九    年      七      月          五        日
                                  臺灣高雄地方法院民事第二庭
                                      審判長法  官  謝  靜  雯
                                            法  官  黃  國  川
                                            法  官  陳  信  伍
右為正本係照原本作成。
本判決不得上訴。
中    華    民    國    八十九    年      七      月          五        日
                                            書記官  李  梅  芬


司法院資訊處製作；財團法人民間司法改革基金會備份。
